臺灣嘉義地方法院民事判決
110年度訴字第505號
原      告  陳正忠  



代  理  人  湯光民律師
複代理人    林家弘律師
被      告  林大樹    籍設嘉義縣○○鄉○○村0鄰○○○00                        號之0


            林昭坤    籍設嘉義縣○○鄉○○村0鄰○○○00                        號之0

上列當事人間分割共有物事件，在民國110年11月23日言詞辯論
終結，本院判決如下：      
    主      文
兩造共有坐落嘉義縣○○鄉○○○段000地號土地如嘉義縣大林地政事
務所民國110年11月18日複丈成果圖編號甲所示部分土地分配給
原告，編號乙所示部分土地分配給被告林大樹，編號丙所示部分
土地分配給被告林昭坤。
訴訟費用由兩造按照附表「應負擔訴訟費用的比例」欄所示比例
分擔。
    事實及理由
一、原告主張：㈠坐落嘉義縣○○鄉○○○段000地號土地（下稱本件
    土地）是兩造共有，應有部分各如附表所示。本件土地並沒
    有因為物的使用目的而不能分割的情形，共有人間也沒有訂
    立不分割的協議及期限，而且無法協議分割，因此，依據民
    法第823條第1項、第824條第1項規定，請求法院以裁判為分
    割。㈡坐落同段620地號土地是原告所有，而且原告、被告林
    大樹、被告林昭坤分別占用如嘉義縣大林地政事務所民國11
    0年11月18日土地複丈成果圖（下稱附圖）編號甲、乙、丙
    所示部分土地，如果把附圖編號甲、乙、丙所示部分土地依
    序分配給原告、被告林大樹、被告林昭坤，除符合分割前共
    有人的使用狀況外，原告分得部分也可以和前述620地號土
    地合併利用，而有利於社會經濟等語，並聲明：如主文第1
    項所示。
二、被告方面：
  ㈠被告林大樹陳稱：原告主張的分割方法符合共有人使用情形
    ，被告同意。
　㈡被告林昭坤陳稱：同意原告主張的分割方法。　
三、得心證的理由          
  ㈠原告主張如一、㈠所記載的事實，有土地登記第三類謄本、地
    籍圖謄本以及地籍異動索引可以證明，被告也沒有爭執，應
    該可以相信是真實的。
　㈡按「各共有人，除法令另有規定外，得隨時請求分割共有物
    。但因物之使用目的不能分割或契約訂有不分割之期限者，
    不在此限。」、「共有物之分割，依共有人協議之方法行之
    。分割之方法不能協議決定，或於協議決定後因消滅時效完
    成經共有人拒絕履行者，法院得因任何共有人之請求，命為
    下列之分配：一、以原物分配於各共有人。但各共有人均受
    原物之分配顯有困難者，得將原物分配於部分共有人。二、
    原物分配顯有困難時，得變賣共有物，以價金分配於各共有
    人；或以原物之一部分分配於各共有人，他部分變賣，以價
    金分配於各共有人。」民法第823條第1項、第824條第1、2
    項分別有明文規定。本件土地既然沒有因為物的使用目的而
    不能分割的情形，共有人間也沒有以契約訂立不能分割的期
    限，又不能協議分割，則原告訴請本院裁判分割，符合法律
    規定，應該准許。本院考量原告主張的分割方法，㈠已經被
    告同意、㈡各共有人都分得按照個人應有部分換算應分得面
    積的土地、㈢各筆土地形狀方正完整而有利於土地利用、㈣符
    合分割前兩造使用土地的狀況、㈤原告所分得土地可以和同
    段620地號土地合併利用而有利於社會經濟等情事，認為該
    分割方法符合共有人間的公平及利益、並且有利於社會經濟
    及土地的利用，因此，判決如主文第1項所示。
四、按「因共有物分割、經界或其他性質上類似之事件涉訟，由
    敗訴當事人負擔訴訟費用顯失公平者，法院得酌量情形，命
    勝訴之當事人負擔其一部」，民事訴訟法第80條之1 定有明
    文。本件是共有物分割事件，性質上並沒有訟爭性，本院雖
    然是依照原告請求為如主文第1項所示的判決，從形式上來
    看，被告是受敗訴的判決，但是兩造在這樣的判決都同受利
    益，而且縱使兩造地位互換，裁判結果仍然沒有不同。因此
    ，如果命被告負擔全部費用，顯失公平。本院審酌兩造共有
    比例情形、分割所受的利益等因素，認為本件訴訟費用應由
    兩造各按照其原應有部分的比例分擔較為公平，因此判決如
    主文第2項所示。
中　　華　　民　　國　　110 　年　　12　　月　　7 　　日
                  民事第一庭法　官　林望民   
以上正本係照原本作成。
如對本判決上訴須於判決送達後20日內向本院提出上訴狀 。
如委任律師提起上訴者，應一併繳納上訴審裁判費。 
中　　華　　民　　國　　110 　年　　12　　月　　7 　　日
                            書記官　林秀惠
附表
土地標示：嘉義縣○○鄉○○○段000地號     共有人姓名 權利範圍 應分配土地面積 應負擔訴訟費用的比例 備註 原告陳正忠 6943/11814 6733㎡ 6943/11814  被告林大樹 3000/11814 2910㎡ 3000/11814  被告林昭坤 1871/11814 1815㎡ 1871/11814